【裁判字號】    97,易,120
【裁判日期】    970530
【裁判案由】    傷害等
【裁判全文】
臺灣嘉義地方法院刑事判決               97年度易字第120號
公  訴  人  臺灣嘉義地方法院檢察署檢察官
被      告  甲○○
輔  佐  人
即被告之父  乙○○
上列被告因傷害等案件，經檢察官聲請簡易判決處刑（九十七年
度速偵字第五三號），本院認不宜以簡易判決處刑，改依通常程
序審理，被告於準備程序中就被訴妨害公務部分為有罪陳述，經
本院裁定就妨害公務部分改依簡式程序審理，判決如下：
    主  文
甲○○對於公務員依法執行職務時，施強暴，處有期徒刑貳月，
如易科罰金，以新臺幣壹仟元折算壹日。應於刑之執行完畢或赦
免後，令入相當處所，施以監護壹年。
    事  實
一、甲○○係乙○○之子，甲○○於民國九十七年二月二十四日
    上午，在其嘉義縣東石鄉下揖村下揖子寮八七號住處搗毀乙○○屋內之物品（毀損部分未據告訴），乙○○因此報警處
    理，經員警丙○○到場執行公務完畢欲駕車離開時，甲○○
    因精神分裂症狀之精神障礙，致其判斷作用及行為控制能力
    較普通人平均程度顯然減退，其辨識行為違法之能力顯著降
    低，於此精神障礙情形下，甲○○在住處門口，對丙○○辱
    罵三字經「幹你娘」（公訴人起訴公然侮辱部分，業經丙○○撤回告訴，另為不受理判決），丙○○聽見後，立刻下車
    質問甲○○，請甲○○到派出所製作筆錄，然甲○○竟出於
    以傷害之施強暴方式妨害丙○○執行公務之犯意，徒手掌摑
    丙○○臉頰，丙○○欲將甲○○拉上警車前往警局製作筆錄
    時，甲○○仍接續前揭以傷害之施強暴方式妨害公務之犯意
    ，將丙○○摔倒在地上，並用腳踹丙○○身體，以此方式妨
    害丙○○執行公務。而丙○○因遭甲○○壓制在地，只好向
    在場之乙○○求救，乙○○旋即報警，而警員許清發、林永
    隆抵達現場後，始將甲○○當場逮捕，丙○○因而受有左臉
    頰挫擦傷三公分乘以四公分、左手第二指擦挫傷二公分乘以
    一點五公分、左手第三指擦挫傷之傷害（傷害部分業據丙○○撤回告訴）。
二、案經嘉義縣警察局朴子分局報告臺灣嘉義地方法院檢察署檢
    察官聲請簡易判決處刑。
    理  由
一、本件係經被告甲○○於準備程序當庭表示認罪，而經本院裁
    定以簡式審判程序加以審理，則依據刑事訴訟法第二百七十
    三條之二、同法第一百五十九條第二項之規定，不適用傳聞
    法則有關限制證據能力之相關規定，合先敘明。
二、上揭犯罪事實，業據被告甲○○於本院坦承在卷，核與被害
    人即證人丙○○於偵訊指述情節大致相符，復據證人乙○○
    於警詢、偵訊時證述明確，並有報告書、診斷證明書各一份
    、丙○○傷勢照片四張在卷可資佐證，足認被告之自白與事
    實相符，本件事證明確，被告之犯行均堪予認定。
三、核被告所為，係犯刑法第一百三十五條第一項之妨害公務罪
    。又被告經本院送嘉義榮民醫院鑑定後，該院綜合被告個人
    發展史、家族史、學校史、工作史、物質濫用史、疾病過去
    史、精神疾病史、犯罪史、門診鑑定及精神狀態檢查所得之
    資料判斷，個案於犯案當時有明顯幻聽，個案表示因害怕有
    人對他不利而有言語謾罵及對警察之攻擊行為，個案目前有
    精神分裂症之診斷，由當時犯案動機與意識狀態、情緒狀態
    ，參酌簡易判決處刑書可知，個案對於犯罪坦承不諱但並不
    清楚瞭解該行為屬違法行為，由個案會談中所表現出之行為
    與思考邏輯，加上心理測驗結果，顯示有輕度智能不足，班
    達測驗疑有空間建構功能缺損，儘管腦波檢查正常，判斷個
    案確實因精神障礙而致其辨識而行為之能力顯著降低情形等
    情，有卷附嘉義榮民醫院鑑定書可查，可見被告因精神障礙
    致辨識行為違法或依其辨識而行為之能力，雖未達不能辨識
    ，然顯著減低，應依刑法第十九條第二項規定減輕其刑。爰
    審酌被告之素行、因精神障礙影響其判斷，對於執行職務之
    公務員不知尊重，其藐視法治之心態，行為之手段，所生之
    損害及坦承犯行之犯後態度等一切情狀，量處如主文所示之
    刑，並諭知易科罰金之折算標準。
四、被告甲○○具有刑法第十九條第二項所定精神障礙之原因，
    已如前述，而被告「於犯案前後仍無法以藥物有效控制精神
    症狀，而致日常生活功能明顯缺損，個案之精神狀況，確實
    有危害公共安全之可能，有強制治療之需要，建議可施以必
    要之監護處分。」等情，亦據前開精神鑑定說明在案。是被
    告既有明顯精神症狀，現仍無法以藥物有效控制，其上揭犯
    行係以暴力攻擊他人之方式妨礙執行公務，嗣後仍有暴力攻
    擊傾向（參輔佐人乙○○於本院之陳述及提出之陳報狀、診
    斷證明書），依其精神障礙所引發之外在攻擊行為，顯有再
    犯及危害公共安全之虞，應依刑法第八十七條第二項、第三
    項宣告於刑之執行完畢或赦免後，令入相當處所，施以監護
    一年。
五、公訴意旨另以：被告甲○○於上開時、地，以傷害之施強暴
    方式妨害丙○○執行公務之犯意，徒手掌摑丙○○臉頰，丙○○欲將甲○○拉往警局製作筆錄時，甲○○竟接續前揭以
    傷害方式妨害公務之犯意，將丙○○摔倒在地上，並用腳踹
    丙○○身體，以此方式妨害丙○○執行公務。而丙○○因遭
    甲○○壓制在地，只好向在場之乙○○求救，乙○○旋即報
    警，而警員許清發、林永隆抵達現場後，始將甲○○當場逮
    捕，丙○○因而受有左臉頰挫擦傷三公分乘以四公分、左手
    第二指擦挫傷二公分乘以一點五公分、左手第三指擦挫傷之
    傷害，因認被告此部分亦涉犯刑法第二百七十七條第一項之
    傷害罪嫌等語。惟按告訴乃論之罪，告訴人於第一審辯論終
    結前得撤回其告訴；又告訴經撤回者，應諭知不受理之判決
    ，刑事訴訟法第二百三十八條第一項、第三百零三條第三款
    分別定有明文。查告訴人丙○○告訴被告傷害案件，公訴意
    旨認被告此部分涉犯刑法第二百七十七條第一項之傷害罪嫌
    ，依同法第二百八十七條之規定，須告訴乃論。而告訴人丙○○於九十七年三月十一日具狀撤回對於被告之傷害告訴，
    此有撤回告訴狀乙份附卷可稽，揆諸上開說明，此部分原應
    為不受理判決，惟公訴人認此部分與上開論罪之妨害公務部
    分，屬想像競合之裁判上一罪關係，爰不另為不受理之諭知
    ，併此敘明。
據上論斷，應依刑事訴訟法第二百七十三條之一第一項、第二百
九十九條第一項前段，刑法第一百三十五條第一項、第十九條第
二項、第四十一條第一項前段、第八十七條第二項、第三項，刑
法施行法第一條之一第一項、第二項前段，判決如主文。
本案經檢察官蔡彥守到庭執行職務
中    華    民    國    97    年    5     月    30    日
                  刑事第一庭    法  官  黃琴媛
上列正本證明與原本無異。
如不服本判決，應於判決送達後十日內向本院提出上訴狀，上訴
書狀依法應敘述具體理由，如未敘述具體理由者，應於上訴期間
屆滿後二十日內補提理由書於本院（均應附繕本）。告訴人或被
害人如對於本判決不服者，應具備理由請求檢察官上訴，其上訴
期間之計算係以檢察官收受判決正本之日期為準。
中    華    民    國    97    年    5     月    30    日
                                書記官  李彩娥
附錄本判決論罪法條
中華民國刑法第135條第1項
（妨害公務執行及職務強制罪）
對於公務員依法執行職務時，施強暴脅迫者，處3年以下有期徒
刑、拘役或3百元以下罰金。


司法院資訊處製作；財團法人民間司法改革基金會備份。
